臺灣高等法院刑事判決　　　　　　　　　　　　九十一年度上更(一)字第二七三號
　　上　訴　人　丙○○
　　即　被　告
右上訴人因偽造有價證券等案件，不服臺灣桃園地方法院八十八年度重訴字第八號，
中華民國八十八年七月九日第一審判決（起訴案號：臺灣桃園地方法院檢察署八十七
年度偵字第一五二七八號），提起上訴，本院判決後，經最高法院發回，本院判決如
左：
    主  文
原判決關於偽造有價證券部分撤銷。
丙○○連續意圖供行使之用，而偽造有價證券，累犯，處有期徒刑參年肆月。
附表所示之物沒收。
    事  實
一、丙○○有盜匪、違反麻醉藥品管理條例、恐嚇取財等前科，並於民國八十五年間
    因竊盜罪，經台灣板橋地方法院判處有期徒刑八月確定，於八十六年十一月二十
    六日執行完畢，仍不思悛悔。其意圖為自己不法之所有，先以假名「張建龍」與
    乙○○交往，並於八十七年十月八日清晨，在台北縣板橋市○○街六六號嘉緣汽
    車旅館，利用甫與乙○○發生性關係後之機會，以需款週轉軋票為由向乙○○詐
    借款項，使乙○○因而陷於錯誤允予借款，二人隨於當日上午十時許，前往桃園
    縣桃園市○○路復興證券公司地下室，由乙○○以新竹區中小企業銀行提款機提
    領新台幣（下同）二十五萬元現金，惟乙○○要求丙○○須出具本票及借據始願
    交付借款，丙○○為達成詐欺之目的，遂又偕乙○○前往台北縣新莊市○○路上
    某文具店內，購得商業本票一本，丙○○即意圖供行使之用，於所駕汽車內，同
    時偽造「張建龍」（起訴書誤植為「張健龍」）名義簽發面額二十五萬元、發票
    日、到期日均為八十七年十月八日、第○九二七二六號之本票乙紙（附表編號一
    ），及以偽造「張建龍」署押之方式，偽造「張建龍」名義借款二十五萬元之借
    據乙紙，為造完成後並持交乙○○行使，使乙○○陷於錯誤而交付現金二十五萬
    元，足以生損害於張建龍及乙○○。
二、丙○○另明知甲○○（未經起訴）所持有付款人美商花旗銀行新竹分行、第00
    00000號、第0000000號二紙空白支票，均係來源不明之贓物（該二
    紙空白支票係林金珠所有，於八十七年二月十二日晚間八時許，在停放於台北縣
    新莊市○○街二十一號對面巷內之車上失竊），仍於八十七年十月八、九日間某
    時，在臺北市○○○路○段太平洋崇光百貨公司前予以收受。其後又欲向乙○○
    詐欺之用，而承接前開意圖供行使之用而偽造有價證券之概括犯意，先於不詳時
    、地，委由不知情之刻印店人員偽造「張建龍」之印章乙枚，之後即於八十七年
    十月十二日上午，在台北縣土城市○○路○段一四七巷二弄二號住處，在第00
    00000號空白支票上以偽造「張建龍」之署押及蓋用偽造「張建龍」之印章
    產生印文之方式，偽造「張建龍」所簽發、受款人為乙○○、金額八十萬元、發
    票日八十七年十月十四日之支票乙紙（附表編號二），另乙紙第0000000
    號空白支票則以丙○○本身之名義簽發為金額三十萬元、到期日八十七年十月十
    四日（此部分不構成偽造有價證券），並隨身攜帶欲伺機使用。嗣因乙○○查覺
    受詐向警方報案，為警於八十七年十月十二日下午六時許，在桃園縣桃園市○○
    路一六六號停車場查獲，並扣得丙○○偽造「張建龍」名義簽發之前開支票乙紙
    。
三、案經桃園縣警察局大溪分局報請台灣桃園地方法院檢察署檢察官偵查起訴。
    理  由
一、訊據被告丙○○對前揭事實經過均坦承不諱，僅辯稱扣案支票二紙係甲○○囑其
    代為填寫使用，並未告知其來源，填寫完畢後欲交還甲○○等語。惟查：(1)前揭
    犯罪事實，業據上訴人即被告丙○○於警訊、偵查、及審理時坦承不諱（上訴字
    卷八十八年十一月十八日訊問筆錄、八十八年十二月三日審判筆錄），核與告訴
    人乙○○指訴之情節相符（見同上筆錄），並有扣案由被告偽造「張建龍」名義
    簽發之本票、借據各乙紙，及被告偽造「張建龍」名義簽發之支票乙紙、暨被告
    以本身丙○○名義簽發之支票乙紙附卷可稽（原審卷第三十七頁公文封內）。(2)
    前開付款人美商花旗銀行新竹分行、第0000000號、第0000000號
    之支票二紙，係林金珠於前述時、地失竊之空白支票，業經被害人林金珠供明在
    卷（偵查卷第五十八頁正、反面），係屬贓物無疑。另被告於警訊中已坦承甲○○交付支票時，曾向其說明支票來源有問題，叫其小心使用等語（偵查卷第五十
    七頁反面），由此可徵被告明知該二紙空白支票均係來源不明之贓物。(3)被告所
    偽造之支票（附表編號二）已填載受款人為乙○○，核與被告於警訊中供稱是要
    準備詐騙乙○○用的（偵查卷第六十三頁反面）情節相符，其事後辯稱係甲○○
    囑其代為填寫，要交還甲○○云云，顯屬推諉之詞。又該紙偽造支票上，除有被
    告所偽造「張建龍」之署押外，同時蓋有「張建龍」之印文，則該印文應係被告
    利用不知情之刻印店人員偽造印章後，再蓋用以產生偽造之印文，以完成偽造支
    票之發票行為，亦屬灼然。(4)被告偽造「張建龍」名義之借據持向被害人乙○○
    行使詐騙款項，自足生損害於「張建龍」及乙○○。(5)綜上所述，本案事證明確
    ，被告犯行堪以認定。
二、核被告所為，係犯刑法第二百零一條第一項偽造有價證券罪、同法第二百十六條
    、第二百十條行使偽造私文書罪及同法第三百三十九條第一項詐欺取財罪、及第
    三百四十九條第一項之收受贓物罪。其偽造「張建龍」之署押及印章部分之犯行
    ，分別為偽造有價證券及偽造私文書之部分行為，均不另論罪。被告偽造本票後
    持以行使，行使之輕度行為為偽造之重度行為所吸收，其偽造借據後持以行使，
    偽造之低度行為為行使之高度行為吸收，均不另論罪。其先後偽造本票及支票之
    二次偽造有價證券犯行，時間緊接、手段相似，又均係觸犯犯罪構成要件相同之
    罪名，顯係基於概括犯意反覆實施，應論以連續犯一罪，並加重其刑。被告所犯
    前開四罪間，有方法結果之牽連關係，應依刑法第五十五條之規定，從一重依連
    續偽造有價證券罪處斷。檢察官於起訴書內雖未記載被告所犯偽造文書罪部分之
    法條，惟犯罪事實欄內已記載此部分之犯罪事實，自已起訴。至於被告收受贓物
    及偽造支票部分之犯行雖未據公訴人起訴，惟上開犯行既與起訴部分之犯罪事實
    有連續犯及牽連犯之裁判上一罪關係，基於審判不可分原則，為起訴效力所及，
    本院自得併予審理。又被告前因犯竊盜罪，經台灣板橋地方法院判處有期徒刑八
    月，嗣經撤回上訴確定，並於八十六年十一月二十六日執行完畢，有卷附本院被
    告全國前案紀錄表一紙可稽，其於五年內再犯本件有期徒刑以上之上開各罪，為
    累犯，依法遞加重其刑。
三、原審以被告罪證明確，予以論罪科刑固非無見，惟查原審就被告所犯為起訴效力
    所及之收受贓物、及偽造「張建龍」印章等部分之犯罪事實，漏未審酌，據上論
    結欄復漏引刑法第五十六條，自有未洽，被告上訴意旨指摘原判決不當，固無理
    由，惟原判決既有可議，自屬無可維持，應予撤銷改判。爰審酌基於詐欺之意圖
    冒名與女子交往，進而假借偽造有價證券及偽造文書等手段遂行詐財犯行，所得
    財物尚非至鉅，及犯後坦承犯行等一切情狀，量處如主文第二項所示之刑，以示
    儆懲。
四、如附表所示之物，分別為偽造之有價證券、及偽造之署押、印章，且其中偽造之
    印章雖未扣案，然未能證明已經滅失而不存在，均應依法宣告沒收。另紙林金珠
    失竊之第0000000號支票，被告係以本身丙○○之名義簽發，尚不構成偽
    造有價證券刑責，僅屬收受贓物後之處分行為，該紙支票既非偽造之有價證券，
    又非屬被告所有，自不得宣告沒收；其餘扣案物品，其中偽造之借據係被害人乙○○所有（其中偽造張建龍之署押除外）、其他則與本案判決有罪之犯罪事實無
    關，均不予沒收。
五、被告丙○○經合法傳喚，無正當理由不到庭，爰不待其陳述，逕行判決。
六、被告另聲請傳喚證人甲○○，經本院多次傳喚為據其到庭，而本院認本案相關事
    證已臻明確，無傳拘到庭之必要，併此記明。
據上論斷，應依刑事訴訟法第三百六十九條第一項前段、第三百六十四條、第二百九
十九條第一項前段、第三百七十一條、刑法第二百零一條第一項、第二百十六條、第
二百十條、第三百三十九條第一項、第三百四十九條第一項、第五十六條、第五十五
條、第四十七條、第二百零五條、第二百十九條，罰金罰鍰提高標準條例第一條前段
，判決如主文。
本案經檢察官賴俊雄到庭執行職務。
中      華      民      國    九十一    年      六      月     十八     日
                              臺灣高等法院刑事第二十三庭
                                  審判長法  官  黃  瑞  華
                                        法  官  雷  雯  華
                                        法  官  宋      祺
右正本證明與原本無異。
如不服本判決應於收受送達後十日內向本院提出上訴書狀，其未敘述上訴之理由者並
得於提起上訴後十日內向本院補提理由書（均須按他造當事人之人數附繕本）。
                                        書記官  蔡  慧  娟
中      華      民      國    九十一    年      六      月     十八     日
附錄：本判決論罪科刑法條全文
刑法第二百零一條第一項
意圖供行使之用，而偽造、變造公債票、公司股票或其他有價證券者，處三年以上十
年以下有期徒刑，得併科三千元以下罰金。
刑法第二百十六條
行使第二百十條至第二百十五條之文書者，依偽造、變造文書或登載不實事項或使登
載不實事項之規定處斷。
刑法第二百十條
偽造、變造私文書，足以生損害於公眾或他人者，處五年以下有期徒刑。
刑法第三百三十九條第一項
意圖為自己或第三人不法之所有，以詐術使人將本人或第三人之物交付者，處五年以
下有期徒刑、拘役或科或併科一千元以下罰金。
刑法第三百四十九條第一項
收受贓物者，處三年以下有期徒刑、拘役或五百元以下罰金。
附表：
一、偽造之發票人「張建龍」、面額新台幣貳拾伍萬元、發票日民國八十七年十月八
    日、到期日民國八十七年十月八日、票號○九二七二六號之本票壹紙。
二、偽造之發票人「張建龍」、面額新台幣捌拾萬元、發票日民國八十七年十月十四
    日、票號0000000號、付款人美商花旗銀行新竹分行、受款人郭素英之支
    票壹紙。
三、偽造「張建龍」之印章乙枚。
四、偽造之張建龍名義之借據上「張建龍」署押壹枚。
